【裁判字號】    89,簡上,222
【裁判日期】    890720
【裁判案由】    履行債務
【裁判全文】
臺灣臺北地方法院民事判決  八十九年度簡上字第二二二號
    上  訴  人  乙○○
    訴訟代理人  鄭玉燦律師
    被  上訴人  甲○○      住台北縣新店市中正七六巷一一弄十號五樓
    訴訟代理人  鄭勝助律師
右當事人間請求履行債務事件，上訴人對於中華民國八十九年二月十五日本院新店簡
易庭八十八年度店簡字第八五七號第一審判決提起上訴，本院判決如左：
    主  文
上訴駁回。
第二審訴訟費用由上訴人負擔。
    事  實
甲、上訴人方面：
  一聲明：
    (一)原判決廢棄。
    (二)廢棄部分被上訴人應給付上訴人新台幣（下同）五十九萬五千二百元，並自八
      十年十一月起至清償日止，按中央銀行核定百分之五之利息。
    (三)一、二審訴訟費用由被上訴人負擔。
  二陳述：除與原審判決書所載相同者茲予引用外，補稱：
    (一)原審傳訊之證人鄭火木證詞前後矛盾，原審對其證言內容未加詳查，遽採為判
      決基礎，實有欠客觀性及違反證據法則。
    (二)系爭門牌號碼為台北縣新店市○○路○段三十八號房屋（下稱系爭房屋）為兩
      造父親留下之遺產，應由兄弟姊妹五人共同繼承，何能由兄弟三人擅自處分？
      而上訴人否認曾就系爭房屋之處分方式簽署協議書，亦未收受被上訴人交付之
      二十萬元，對此事實，應由被上訴人負舉證之責，若未能舉證，即應為上訴人
      勝訴之判決。
    (三)本件上訴人請求之金額，被上訴人於原審並未爭執，已視同自認，上訴人就此
      無庸再為舉證；且據被上訴人於民國八十年出租系爭房屋時，月租三萬二千元
      ，從八十年十一月起至八十八年七月止，計九十三個月，共收租金二百九十七
      萬六千元，上訴人對租金有五分之一權利，故上訴人得請求被上訴人給付五十
      九萬五千二百元。
  三證據：援用原審之立證方法。
乙、被上訴人方面：
  一聲明：如主文所示。
  二陳述：除與原審判決書所載相同者茲予引用外，補稱：上訴人請求被上訴人給付
          五十九萬五千二百元，依據何在，未見舉證，於法亦有不合。
  三證據：除援用原審之立證方法外，另聲請訊問證人李廖于。
    理    由
一上訴人起訴主張：兩造之父親張德旺生前所有之系爭房屋，自八十年十一月起，即
  由被上訴人出租他人並按月收租，上訴人為繼承人之一，對該屋有五分之一權利，
  爰起訴請求被上訴人應給付自八十年十一月起至八十八年七月底止五分之一的房租
  收入計五十九萬五千二百元。被上訴人則以兩造及另一兄弟張義忠業於六十五年九
  月十八日，對系爭房屋之處分方式簽立協議書，約定該屋係屬兄弟三人所有，由被
  上訴人給付上訴人二十萬元後，上訴人放棄對該屋之一切權利，故上訴人已不得就
  該屋再對被上訴人有何主張等語置辯。
二上訴人主張系爭房屋係兩造父親留下之遺產，繼承人為兩造之兄弟姊妹共五人，該
  屋自八十年十一月起由被上訴人出租他人並逐月收租等情，被告並不爭執，堪信為
  真。而上訴人否認被上訴人提出協議書之真正，主張並未就系爭房屋之處分方式與
  被上訴人達成協議，未曾在系爭協議書上簽名、蓋章，亦未收受被上訴人交付二十
  萬元云云。是以本件應審究者，厥為兩造是否確曾簽立系爭協議書。
三經查：
  (一)系爭協議書見證人之一鄭火木在原審證稱：「：：協議書內容確為當時協議內容
    ，當時協議同意後，我才蓋印證明為其等雙方說好，我看過才蓋章」、「蓋章時
    乙○○、甲○○均在場」、「兩造確曾提到給二十萬元後，拋棄一切權利」等語
    （見原審八十九年一月十日訊問筆錄）。
  (二)兩造之舅母李廖于（即系爭協議書另一見證人李慶隆之妻）在本院證稱：「（系
    爭房屋）是被上訴人在使用：：兩造舅舅李慶隆生前曾替他們兄弟處理過系爭房
    屋之事，當初系爭房屋價值六十萬元，三兄弟一人分得二十萬元，被上訴人給上
    訴人二十萬元，房子歸被上訴人使用，在談時我有跟著去：：當初三兄弟均同意
    這樣處理：：」、「（請問證人當初有無聽到李慶隆說被上訴人有拿二十萬給上
    訴人？）有聽李慶隆講。」等語（見本院八十九年五月二十五日準備程序筆錄）
    。
  (三)上訴人復自承六十五年間曾託鄭火木請被上訴人給付二十萬元，作為使用系爭房
    屋之對價等語（見本院八十九年五月二十五日準備程序筆錄）。雖其表示該二十
    萬元是被上訴人自四十七年至六十八年使用該屋之對價，與系爭協議書所載二十
    萬元不同，但顯見在六十五年間，兩造確曾對系爭房屋之處分方式進行協商，上
    訴人空言否認有協議之實，主張該協議書係遭偽造云云，尚難憑採。
  (四)綜上所述，兩造在六十五年九月十八日曾就系爭房屋處分方式簽立協議書之事實
    ，業堪認定，上訴人否認該協議書之真正，復否認收受被上訴人交付之二十萬元
    云云，應認與事實不符，不足採信。
四按系爭協議書載明：「座落於新店鎮○○里○鄰○○路○段二二六號房屋一棟係屬
  甲○○、乙○○、張義忠兄弟三人所有，今乙○○一份權利由甲○○付予新台幣貳
  拾萬元整，購得所有，亦即放棄該房屋之一切權利」，則依據該協議書之約定，上
  訴人已不得就系爭房屋再對被上訴人主張權利，從而，上訴人主張其對該屋有五分
  之一權利，並據此請求被上訴人給付五分之一租金云云，即屬無據，不應准許。
五至系爭協議書所載之處分方式是否業經全體繼承人同意一節，乃屬其他繼承人得否
  對被上訴人主張權利之問題，尚與本件無涉，附此說明。
六綜上所述，原審判決認事用法並無違誤，上訴人仍執前詞，指摘原判決不當，求予
  廢棄改判，為無理由，應予駁回。
七本件判決基礎已臻明確，兩造其餘攻擊防禦方法核與判決結果無影響，毋庸一一論
  述，併予明。
據上論結，本件上訴為無理由，依民事訴訟法第四百三十六條之一第三項、第四百四
十九條第一項、第七十八條，判決如主文。
中      華      民      國    八十九    年      七      月     二十     日
                                            民事第二庭審判長法官  丁蓓蓓
                                                            法官  吳青蓉
                                                            法官  陳婷玉
右為正本係照原本作成
本件不得上訴。
中      華      民      國    八十九    年      七      月     二十     日
                                                      法院書記官  王  儀


司法院資訊處製作；財團法人民間司法改革基金會備份。
